【裁判字號】    89,聲再,78
【裁判日期】    890229
【裁判案由】    聲請再審
【裁判全文】
臺灣高等法院刑事裁定                              八十九年度聲再字第七八號
    再審聲請人
    即受判決人  甲○○
右列聲請人因貪污治罪條例案件，對於最高法院八十九年台上字第一一號中華民國八
九年一月六日確定判決（本院八十六年度重上更五字第一二三號、台灣臺北地方法院
八十年度訴字第一三七一號、台灣臺北地方法院檢察署八十年偵字第三三七號），聲
請再審，本院裁定如左：
    主  文
再審之聲請駁回。
    理  由
一、聲請再審意旨：如附件理由狀節本。
二、按刑事訴訟法第四百十三條第一項第六款所謂發見之新證據，係指該項證據，事
    實審法院於判決前未經發見，不及調查斟酌，至其後始行發見者而言，若判決前
    已經當事人提出或聲請調查，經原法院捨棄不採者，即非該條所謂發見之新證據
    ，不得據為聲請再審之原因。又，刑事訴訟法第四百十三條第一項第六款所謂確
    實之新證據，須以可認為確實足以動搖原確定判決，而為受判決人有利之判決為
    限最高法院二十八年抗字八號、第四十一年臺上字第一號分別著有判例。經查：
  (一)再審聲請人已陳明信用狀貸款，係以到貨十足作抵押；而世亞電子股份有限公司
    經交通銀行核准有關信用狀貸款項目，其中進口押匯還款領單貸款美金十萬元，
    另遠期信用狀短期購料擔保放款美金三萬元，合計貸款額度共美金十三萬元，亦
    據原確定判決調查甚詳；則再審聲請人就世亞電子股份有限公司有關聲請開發信
    用狀之審核時，應不得逾越此核准貸放之額度，自無庸置疑。復查，本案世亞電
    子股份有限公司民國（下同）七十二年十月一日、十月四日二次申貸文件，其使
    用之文書均為「交通銀行楠梓分行發出信用狀簽報記錄表」，所載內容亦分別為
    申請人名稱、信用狀號碼、申請墊款金額、進（口）押（匯）餘額、累積未用信
    用狀餘額、購料貸款餘額等項，顯然申貸人世亞電子股份有限公司僅係就該公司
    先前已經申請核准之「進口押匯還款贖單」及「遠期信用狀短期購料擔保放款」
    等兩項貸款科目申請授信，而未及於其他項目；另據承辦人林玉堂之簽註內容，
    亦只及於上述二項授信尚有無額度，可否核貸云云，再審聲請人即被告之批示或
    為「可」，或為「勉准先開」，並未提及他項授信問題（見原確定判決）。再審
    聲請人既未能說明世亞電子股份有限公司另外尚有提供如何之其他有價值擔保物
    ？該公司是否曾提出其他擔保放款之聲請？並提出相關之證據資料以供法院查證
    ，所辯：二等分行經理有擔保放款授信額度為新臺幣二百五十萬元，並無原判決
    所認定超額貸款之情事云云，自不足採，亦不足以動搖原確定判決。至於，再審
    聲請人提出之證物三「交通銀行董事會議通知書」，僅係在說明楠梓分行經核准
    升為二等分行；證物四「交通銀行各級主管授信人員權責劃分實施辦法」已在原
    確定判決審理中提出；證物五則係交通銀行楠梓分行就案外人雄音、宏業、惠利
    、鷹王等公司發出信用狀簽報記錄表，均不足為再審聲請人核准貸款未超出經理
    可核貸程度之證明。其據以聲請再審，並無理由。
  (二)再審聲請人聲請再審所提出之證物六「交通銀行買入光票（無任何擔保之票據貼
    現）業務權責劃分標準」，僅在規定二等分行經理之權限為美金三千元以上，不
    超過信用放款授權額度等值（三萬美金）。再審聲請人又另陳明七十二年十月十
    八日買入光票二張，面額各為美金七萬五千元、三萬五千元，已超出每筆三萬元
    美金之數額（見再審聲請狀）。則依再審聲請人所提出之證物六「交通銀行買入
    光票業務權責劃分標準」，並不足證明再審聲請人超過信用放款授權額度買入光
    票無圖利世亞電子股份有限公司犯意，亦不足以動搖原確定判決之認定。再審聲
    請人據以聲請再審，自無理由。
  (三)再審聲請人聲請再審所提出之證物八「經濟部加工出口區管理處動產擔保交易登
    記證明書」雖記載世亞電子股份有限公司曾於七十二年十一月一日與交通銀行定
    立契約，提供原物料一批由交通銀行楠梓分行占有，用以擔保債權金額六百萬元
    。惟查，至七十二年十月五日，世亞電子公司於同月一日所簽發之支票已大量退
    票，並遭拒絕往來，七十二年十一月五日止累積退票金額高達新台幣五百七十三
    萬九千二百九十二元；再審聲請人前於七十二年十月十八日買入面額各為美金七
    萬五千元、三萬五千元兩張光票亦遭止付，顯已週轉不靈陷於無支付能力；其後
    迄至七十四年八月間，該世亞電子股份有限公司負責人黃世英潛逃國外，經交通
    銀行楠梓分行拍賣及變賣世亞電子股份有限公司資產後，尚積欠該分行新台幣五
    百零三萬五千零八十五元等情，已為原確定判決所調查認定。由此得見世亞電子
    股份有限公司雖於七十二年十一月一日提供原物料一批用以擔保債權金額六百萬
    元，與世亞電子原欠債務相去甚多，並不足挽救世亞電子股份有限公司財務週轉
    不靈陷於無支付能力之事實。乃世亞電子股份有限公司於七十二年十一月五日向
    楠梓分行申請外銷貸款新台幣五十萬元時，竟仍予以核准，自難謂有當。因之，
    再審聲請人所提出之證物八「經濟部加工出口區管理處動產擔保交易登記證明書
    」，並不足以影響原確定判決之認定。又查，再審聲請人所提出之證物七「交通
    銀行授信展期案件報核影本四份」，係案外公司申請展期、報備之資料；證物九
    「交通銀行楠梓分行買入匯款明細分類帳影本七紙」，係交通銀行楠梓分行向案
    外公司買入光票之紀錄；證物十「七十五年一月九日交通銀行外匯業務分層授權
    準則影本」，則係本案發生之後，交通銀行方修改之授權準則。該等證物，均不
    足證明再審聲請人於行為時未逾越當時得核准之權限，亦不足以動搖原確定判決
    之認定。再審聲請人據以聲請再審，亦無理由。
三、爰依刑事訴訟法第四百三十四條第一項裁定如主文。
中      華      民      國    八十九    年      二      月    二十九    日
                              臺灣高等法院刑事第十二庭
                              審判長法  官  劉  景  星
                                        法  官  陳  志  洋
                                        法  官  陳  博  志
右正本證明與原本無異。
如不服本裁定應於收受送達後五日內向本院提出抗告書狀。
                                        書記官  鄭  兆  璋
中      華      民      國    八十九    年      三      月      七      日


司法院資訊處製作；財團法人民間司法改革基金會備份。
